【裁判字號】    99,台上,1931
【裁判日期】    990401
【裁判案由】    妨害性自主
【裁判全文】
最高法院刑事判決            九十九年度台上字第一九三一號
上  訴  人  甲○○
選任辯護人  蔡文斌律師
            王建強律師
            李育禹律師
上列上訴人因妨害性自主案件，不服台灣高等法院台南分院中華
民國九十七年三月十八日第二審判決（九十六年度上訴字第三○
四號，起訴案號：台灣台南地方法院檢察署九十五年度營偵字第
二三二號），提起上訴，本院判決如下：
    主  文
原判決撤銷，發回台灣高等法院台南分院。
    理  由
本件原判決認定：上訴人甲○○與Ａ女（民國○○○○○○○，
警詢代號○○○○○○○○，姓名詳卷）係鄰居關係，明知Ａ女
係未滿十四歲之○○，於九十四年十二月十日十五時許，在其承
租位於○○縣○○鄉之○○○○營業處內（地址詳卷），因見Ａ
女獨自○○○○，且僅著衣裙未穿內褲，竟基於強制猥褻之犯意
，違反Ａ女之意願，將Ａ女○○在板凳上，讓Ａ女躺在前方另一
張板凳上，把Ａ女之○○○○○○○○○○，再將Ａ女之裙子掀
開，○○○○○○○，以○○○○○○○○○○○，而為猥褻之
行為得逞，嗣為前來尋找Ａ女之Ｂ男（Ａ女之父，警詢代號○○
○○○○○○Ｂ，姓名詳卷）當場撞見，而察悉上情等情。因而
維持第一審論處上訴人對未滿十四歲之女子以違反其意願之方法
而為猥褻行為罪刑之判決，駁回上訴人在第二審之上訴，固非無
見。
惟查：(一)、對未滿十四歲之男女以強暴、脅迫、恐嚇、催眠或其
他違反意願之方法而為猥褻之行為者，固成立刑法第二百二十四
條之一加重強制猥褻罪；惟所實行之前揭強制方法，必以見諸客
觀事實者為限，若僅利用未滿十四歲之幼年男女懵懂不解人事，
可以聽任擺佈之機會予以猥褻，實際上並未施以強暴、脅迫、恐
嚇、催眠或其他違反意願等強制行為者，祇能成立同法第二百二
十七條第二項對幼年男女為猥褻罪，而與加重強制猥褻罪之構成
要件不合。蓋八十八年四月二十一日修正公布之刑法第二百二十
七條第一項（對幼年男女性交罪）、第二項（對幼年男女猥褻罪
），係以未滿十四歲之未婚男女，因心智與身體發育尚未達完全
之程度，缺乏判斷為性交或猥褻之同意能力，縱得其同意，亦不
得對之為性交或猥褻之行為，故為維護其身智之正常發育，避免
身心遭受摧殘，乃以被害人之年齡為構成要件，特設保護。本件
原判決並未認定上訴人有何以強暴、脅迫、恐嚇、催眠或其他違
反意願之方法猥褻Ａ女，僅以「Ａ女乃○○○○○○○○，身心
尚未發育，對於週遭事物之認識更屬有限，無從真正表示同意或
拒絕他人為撫摸身體、性器官之能力，因此，被告（上訴人）對
於被害人Ａ女為猥褻行為時，雖非以客觀上之強制力為之，其實
施之猥褻方法，顯可推斷係違反被害人Ａ女之性自主意願甚明」
，即謂上訴人係以違反Ａ女意願之方法，對Ａ女為強制猥褻，而
論處上訴人加重強制猥褻罪刑，其所持法律見解，自欠允洽，難
認適法。(二)、原判決雖以廖○○在偵查中之證言，作為Ｂ男供述
之補強證據（見原判決第六頁倒數第九至二行），惟廖○○在偵
查中既僅證稱聽聞Ｂ男向上訴人說：「我尊重你是老人，你不要
這樣」等語，而就「你不要這樣」究何所指，並未耳聞其詳。則
廖○○前揭供證，與Ｂ男之指證究具有何相當程度之關聯性，足
資採為Ｂ男供證Ａ女被害情形之佐憑，原判決並未進一步詳加敘
明，即遽以廖○○前開語焉不詳之證言，作為Ｂ男指述與事實相
符之判斷，自有理由欠備之違誤。上訴意旨指摘原判決不當，非
無理由，因原判決上述之違背法令，影響於事實之確定，本院無
可據以自為裁判，應將原判決撤銷，發回原審法院更為審判。
據上論結，應依刑事訴訟法第三百九十七條、第四百零一條，判
決如主文。
中    華    民    國  九十九  年    四    月    一    日
                      最高法院刑事第六庭
                          審判長法官  謝  俊  雄
                                法官  陳  世  雄
                                法官  魏  新  和
                                法官  吳  信  銘
                                法官  徐  文  亮
本件正本證明與原本無異
                                      書  記  官
中    華    民    國  九十九  年    四    月    八    日
                                                      Ｅ

司法院資訊處製作；財團法人民間司法改革基金會備份。
